臺灣高等法院刑事判決
110年度侵上訴字第175號
上  訴  人  
即  被  告  劉永仁


選任辯護人  葉鞠萱律師
上列上訴人即被告因妨害性自主案件，不服臺灣士林地方法院11
0年度審侵訴字第1號，中華民國110年4月29日第一審判決（起訴
案號：臺灣士林地方檢察署109年度偵字第13365號），提起上訴
，本院判決如下：
    主  文
上訴駁回。
    理  由
一、本案經本院審理結果，認第一審以上訴人即被告劉永仁（下
    稱被告）犯刑法第227條第3項對於14歲以上未滿16歲女子為
    性交罪，共4罪，各處有期徒刑3月，合併定應執行刑有期徒
    刑10月，其認事用法及量刑均無不當，應予維持，並引用第
    一審判決書記載之事實、證據及理由（如附件所示）。
二、駁回上訴之理由：　　
　㈠被告上訴意旨略以：被告因與代號A之女子（真實姓名及年籍
    均詳卷，下稱A女，本件判決內容因有揭露足以識別被害人
    身分資訊之虞，爰依性侵害犯罪防治法第12條第2 項之規定
    ，於本件判決書以代號代替被害人之真實姓名）發展男女之
    情，而為性交，因A女年幼而屬犯罪，動機尚稱合情，被告
    一時意亂情迷，係因A女積極示好、投射情感，並非被告惡
    意利用師生關係，應屬情堪憫恕。且事後被告業已賠償A女
    及A女母親新臺幣（下同）400萬元，於審理中均始終坦承犯
    行，更積極尋求再次彌補A女，犯後態度良好。原審未逐一
    審酌刑法第57條之各項因素、且未依據刑法第59條為減刑而
    量處最低刑度，應有判決理由不備之違法。復被告家中尚有
    高齡罹患重病之父親，僅賴被告一人照顧，被告配偶因本案
    難以承受，而患有重鬱症，且被告另有二名子女尚在就讀大
    學，被告為家中唯一支柱，請參酌被告並無其他前科，倘對
    被告施以徒刑矯治，恐增加社會負擔，剝奪被告自新機會，
    是請依據刑法第74條第1項諭知緩刑、或同法第74條第2項之
    規定，命被告為一定行為後諭知緩刑云云。
　㈡就刑法第59條之適用言：按94年2月2日修正公布，於95年7月
    1日生效施行之刑法第59條規定之立法理由特別闡明：「一
    、現行第59條在實務上多從寬適用，為防止酌減其刑之濫用
    ，自應嚴定其適用之條件，以免法定刑形同虛設，破壞罪刑
    法定之原則；二、按科刑時，原即應依第57條規定審酌一切
    情狀，尤應注意該條各款所列事項，以為量刑標準，本條所
    謂『犯罪之情狀可憫恕』，自係指裁判者審酌第57條各款所列
    事項以及其他一切與犯罪有關之情狀之結果，認其犯罪足堪
    憫恕者而言，惟其審認究係出於審判者主觀之判斷，為使其
    主觀判斷具有客觀妥當性，宜以『可憫恕之情狀較為明顯』為
    條件，故特加一『顯』字，用期公允；三、依實務上見解，本
    條係關於裁判上減輕之規定，必於審酌一切之犯罪情狀，在
    客觀上顯然足以引起一般同情，認為縱予宣告法定最低刑度
    猶嫌過重者，始有其適用（最高法院38年台上字第16號、45
    年台上字第1165號、51年台上字第899號判例），乃增列文
    字，將此適用條件予以明文化」。故刑法第59條之酌量減輕
    其刑，必須犯罪另有特殊之原因與環境等在客觀上足以引起
    一般同情，認為即予宣告法定低度刑期猶嫌過重者，始有其
    適用。本件A女之年紀與被告子女相仿，被告身為A女 教師
    、父執之輩，逕以此身分，對單親、渴望父愛之A女特殊照
    護，利用A女性自主意識發展未臻成熟之際，誘與A女發生性
    交，行為造成A女其後人格發展之重要障礙，戕害A女身心健
    康甚鉅，致A女就與異性情感上迄今無法步上正軌，其犯罪
    所生之危害難認輕微，且觀諸被告供述事發之緣由及經過，
    未見其犯罪動機於客觀上有何基於何項特殊之原因與環境而
    有情堪憫恕之情狀，其所犯各罪，均認無宣告法定最低度刑
    仍嫌過重之情形，俱無依刑法第59條規定減輕其刑之必要。
    被告及辯護人此部分所辯情詞，並非可採。
　㈢復按量刑輕重，屬法院得依職權自由裁量之事項，苟其量刑
    已以行為人之責任為基礎，並斟酌刑法第57條各款所列情狀
    ，在法定刑度內，酌量科刑，無偏執一端，致明顯失出失入
    情形，自不得指為不當或違法（最高法院103年度台上字第2
    91號、第331號判決意旨參照）；且在同一犯罪事實與情節
    ，如別無其他加重或減輕之原因，下級審量定之刑，亦無過
    重或失輕之不當情形，則上級審法院對下級審法院之職權行
    使，原則上應予尊重（最高法院85年度台上字第2446號判決
    意旨參照）。經查原審審酌被告未曾有犯罪紀錄，素行尚稱
    良好，然其與A女為師生關係，明知A女於斯時為14歲以上未
    滿16歲之女子，身心發展尚未健全，性自主決定權亦未臻成
    熟，竟未能自我克制，而與A女為前開性交行為，影響A女身
    心之正常發展，參酌A女之意見，足見被告前開行為已造成A
    女心靈難以抹滅之創傷，行為惡性難謂非鉅，然念及被告於
    犯後始終坦承犯行，且於本案提起告訴前，被告業已賠償40
    0萬元，兼衡被告之犯罪動機、目的、手段，大學畢業之智
    識程度、已婚、目前無業之家庭經濟狀況等刑法第57條各款
    所列情狀為被告量刑之基礎，則原審顯已斟酌刑法第57條各
    款事由，並基於刑罰目的性之考量、刑事政策之取向以及行
    為人刑罰感應力之衡量等因素而為刑之量定，並以行為人責
    任為基礎，未逾越法定刑度，亦無違背公平正義之精神，客
    觀上不生量刑畸重畸輕之裁量權之濫用，核屬法院量刑職權
    之適法行使，難認有何不當。
　㈣末按緩刑為法院刑罰權之運用，旨在獎勵自新，祇須合於刑
    法第74條所定之條件，法院本有自由裁量之職權。關於緩刑
    之宣告，除應具備一定條件外，並須有可認為以暫不執行刑
    罰為適當之情形，始得為之。法院行使此項裁量職權時，應
    受比例原則、平等原則等一般法律原則之支配；但此之所謂
    比例原則，指法院行使此項職權判斷時，須符合客觀上之適
    當性、相當性及必要性之價值要求，不得逾越，用以維護刑
    罰之均衡；而所謂平等原則，非指一律齊頭式之平等待遇，
    應從實質上加以客觀判斷，對相同之條件事實，始得為相同
    之處理，倘若條件事實有別，則應本乎正義理念，予以分別
    處置，禁止恣意為之，俾緩刑宣告之運用，達成客觀上之適
    當性、相當性與必要性之要求（最高法院99年度台上字第79
    94號判決意旨參照）。查案發迄今被告數度主張業以「400
    萬元」之數賠償A女、A女母親，殊不知被告對於A女之傷害
    於此金錢賠償實難相衡，並未能取得A女、A女母親之諒解，
    被告對自己之犯行仍稱「肇因於A女積極示好」，是本院審
    酌上開各情，認並無暫不執行被告刑罰為適當之情事，自不
    宜宣告緩刑。
　㈤綜上，被告上訴就量刑再事爭執，業經本院逐一論駁如前，
    認上訴均為無理由，應予駁回。
據上論斷，應依刑事訴訟法第368條、第373條，判決如主文。
本案經檢察官林思吟提起公訴，檢察官柯怡如到庭執行職務。
中　　華　　民　　國　　110 　年　　11　　月　　25　　日
                  刑事第十一庭  審判長法　官  張江澤
                                      法　官  章曉文
                                      法　官  郭惠玲
以上正本證明與原本無異。
如不服本判決，應於收受送達後20日內向本院提出上訴書狀，其
未敘述上訴之理由者並得於提起上訴後20日內向本院補提理由書
（均須按他造當事人之人數附繕本）「切勿逕送上級法院」。
                                      書記官  湯郁琪
中　　華　　民　　國　　110 　年　　11　　月　　25　　日

附錄本案論罪科刑法條：
中華民國刑法第227條（未成年人）
對於未滿十四歲之男女為性交者，處3年以上10年以下有期徒刑
。
對於未滿十四歲之男女為猥褻之行為者，處6月以上5年以下有期
徒刑。
對於十四歲以上未滿十六歲之男女為性交者，處7年以下有期徒
刑。
對於十四歲以上未滿十六歲之男女為猥褻之行為者，處3年以下
有期徒刑。
第1項、第3項之未遂犯罰之。

附件：
臺灣士林地方法院刑事判決　　　　　　110年度審侵訴字第1號
公　訴　人　臺灣士林地方檢察署檢察官
被　　　告　劉永仁
選任辯護人　葉鞠萱律師
訴訟參與人
即　告訴人　代號A之女子　真實姓名、年籍及地址詳卷
上列被告因妨害性自主案件，經檢察官提起公訴（109 年度偵字
第13365號），因被告於本院準備程序中為有罪之陳述，經本院
合議庭裁定由受命法官以簡式審判程序審理，本院判決如下：
    主  文
劉永仁對於十四歲以上未滿十六歲女子為性交罪，計肆罪，各處
有期徒刑叁月；應執行有期徒刑拾月。
    事實及理由
一、本件除事實應補充記載為：「明知代號A（民國00年00月00
    日生，真實姓名及年籍均詳卷）係該校學生，且斯時係14歲
    以上未滿16歲之女子，」及證據應更正記載為：「郵政匯款
    申請書3紙（起訴書誤載為2紙）」、「長庚醫療財團法人基
    隆長庚紀念醫院108年10月15日（起訴書誤載為108年10月5
    日）長庚院基字第0000000000號函及所附病歷」並補充記載
    為：「前揭犯罪事實，業據被告於本院準備程序及審理中坦
    承不諱，並有告訴人108年7月17日所提出之補充資料、○○市
    立○○國民中學108年8月16日北市○中教字第0000000000號函
    暨檢送資料、本院通信調取票、臺北市立聯合醫院109年7月
    10日北市醫仁字第00000000000號函暨檢送A女 之病歷相關
    資料等在卷可稽」外，其餘犯罪事實、證據及應適用之法條
    ，均引用檢察官起訴書（如附件）之記載。
二、按兒童及少年福利與權益保障法第112條第1項規定，成年人
    教唆、幫助或利用兒童及少年犯罪或與之共同實施犯罪或故
    意對其犯罪者，加重其刑至二分之一。但各該罪就被害人係
    兒童及少年已定有特別處罰規定者，從其規定。查本案被告
    所犯之刑法第227條第3項之罪，係以被害人之年齡於14歲以
    上未滿16歲為處罰條件，乃就被害人為兒童及少年所定之特
    別處罰規定，依兒童及少年福利與權益保障法第112條第1項
    但書規定，即無再依該條項前段規定加重其刑。另按刑法第
    41條第1至3項規定：「犯最重本刑為5年以下有期徒刑以下
    之刑之罪，而受6月以下有期徒刑或拘役之宣告者，得以新
    臺幣1千元、2千元或3千元折算1日，易科罰金。但易科罰金
    ，難收矯正之效或難以維持法秩序者，不在此限。」、「依
    前項規定得易科罰金而未聲請易科罰金者，得以提供社會勞
    動6小時折算1日，易服社會勞動。」、「受6月以下有期徒
    刑或拘役之宣告，不符第1項易科罰金之規定者，得依前項
    折算規定，易服社會勞動。」，且第8項規定：「第1項至第
    4項及第7項之規定，於數罪併罰之數罪均得易科罰金或易服
    社會勞動，其應執行之刑逾6月者，亦適用之。」，而刑事
    訴訟法第479條第1項規定：「依刑法第41條、第42條及第42
    條之1易服社會勞動或易服勞役者，由指揮執行之檢察官命
    令之。」，是本件被告所犯前開各罪分別經宣告有期徒刑6
    月以下有期徒刑，且所定應執行刑已逾6月，雖合於前述「
    得」易服社會勞動之要件，然關於是否准許易服社會勞動，
    係屬案件判決確定後檢察官指揮執行之職權，附此敘明。
三、又刑法第59條規定之酌量減輕其刑，必須犯罪另有特殊之原
    因與環境，在客觀上足以引起一般同情，認為即使予以宣告
    法定最低度刑，猶嫌過重者，始有其適用。此所謂法定最低
    度刑，固包括法定最低本刑；惟遇有其他法定減輕之事由者
    ，則應係指適用其他法定減輕事由減輕其刑後之最低度刑而
    言。倘被告別有法定減輕事由者，應先適用法定減輕事由減
    輕其刑後，猶認其犯罪之情狀顯可憫恕，即使科以該減輕後
    之最低度刑仍嫌過重者，始得適用刑法第59條規定酌量減輕
    其刑（最高法院100年度台上字第744號判決意旨參照）。查
    被告所犯刑法第227 條第3 項之罪，其法定刑為7 年以下有
    期徒刑，而被告身為人師，明知告訴人斯時為14歲以上未滿
    16歲之女子，對男女之事尚屬懵懂階段，欠缺成熟判斷性自
    主之能力，理當傾力照護，竟未能自我克制，而與告訴人為
    本案性交行為，對告訴人所造成之創傷及危害非輕，足見被
    告所為上開妨害性自主犯行，難認有何特殊之原因與環境，
    客觀上顯不足以引起一般人同情，自難認其犯罪之情狀顯可
    憫恕，則審酌其所涉上開罪名，參酌前開法定本刑之規定，
    如逕科以各該最輕刑度，並無過重之處，是被告前開對於14
    歲以上未滿16歲女子為性交犯行，尚無刑法第59條適用之餘
    地。
四、爰以行為人之責任為基礎，審酌被告未曾有犯罪紀錄，此有
    臺灣高等法院被告前案紀錄表在卷可稽，素行尚稱良好，然
    其與告訴人為師生關係，明知告訴人於斯時為14歲以上未滿
    16歲之女子，身心發展尚未健全，性自主決定權亦未臻成熟
    ，竟未能自我克制，而與告訴人為前開性交行為，影響告訴
    人身心之正常發展，參酌告訴人即訴訟參與人於本院審理時
    所表示之意見，足見被告前開行為已造成告訴人心靈難以抹
    滅之創傷，行為惡性難謂非鉅，然念及被告於犯後始終坦承
    犯行，且於本案提起告訴前，被告業已賠償告訴人斯時之法
    定代理人即告訴人之母400 萬元，兼衡被告之犯罪動機、目
    的、手段，大學畢業之智識程度、已婚、目前無業之家庭經
    濟狀況等一切情狀，分別量處如主文所示之刑，並定其應執
    行刑。
據上論斷，依刑事訴訟法第273 條之1 第1 項、第299 條第1 項
前段、第310 條之2 、第454 條第2 項，刑法第227 條第3 項、
第51條第5 款，判決如主文。
本案經檢察官林思吟提起公訴，檢察官李清友到庭執行職務。
中    華    民    國   110    年    4     月    29    日
                  刑事第二庭法  官  黃雅君
　
附件：
臺灣士林地方檢察署檢察官起訴書      109年度偵字第13365號
    被      告  劉永仁  
　　
上列被告因妨害性自主案件，已經偵查終結，認應該提起公訴，
茲將犯罪事實及證據並所犯法條分敘如下：
        犯罪事實
一、劉永仁係成年人，於民國101 年9 月在址設○○市○○區○
    ○○路0 段000 號之○○○○○○國民中學（下稱○○國中
    ）擔任理化老師，明知代號A （真實姓名及年籍均詳卷）係
    該校學生，且斯時係未滿16歲之女子，竟基於對14歲以上未
    滿16歲之女子為性交行為之犯意，分別於103 年7 月底某日
    、104 年5 月26日、同年6 月9 日、6 月12日，在址設○○
    市○○區○○街0 號0 樓之「○○汽車旅館」等汽車旅館，
    以其陰莖插入A女陰道內為性交行為4 次。
二、案經A告訴偵辦。
        證據並所犯法條
一、證據清單暨待證事實

編號     證據名稱        待證事實 一 被告劉永仁之供述 ㈠有與告訴人A女以通訊軟體LINE（下稱LINE）聯繫，告訴人會稱呼伊「Chris 」或「克里斯」之事實。 ㈡伊父親因糖尿病在基隆長庚醫院就診之事實。 二 證人即告訴人A女之具結證述 ㈠有與被告於伊國二上學期開始，即伊14歲左右發生性行為之事實。 ㈡有於103 年7 月底某日，在不詳地點，與被告發生性行為之事實。 ㈢有於104 年5 月26日，在「○○汽車旅館」，與被告合意發生性行為之事實。 ㈣有於104 年6 月9 日，在不詳地點，與被告發生性行為之事實。 ㈤有於104 年6 月12日，在不詳地點，與被告發生性行為之事實。 ㈥對話紀錄中，有更改被告的名稱，但是係從LINE設定裡面改對方暱稱，沒有修改過對話紀錄裡其他部分之事實。 三 證人即告訴人A女母親（即A1）之具結證述 ㈠A女曾於國三時，告知有與被告發生性行為，伊當時有勸A女 不要再與被告發生性行為之事實。 ㈡於A女學測考完後，有告知伊不會再與被告聯繫；後來伊有打電話給被告，要求被告付出高額金額，做為代價，被告因而匯款之事實。 四 證人陳○彤之具結證述 與A女是國中同班同學，A女當時係理化小老師，當時A女曾告知有與被告發生性行為之事實。 五 ㈠中華郵政股份有限公司108 年9 月20日儲字第1089902607號函所附交易明細 ㈡郵政匯款申請書2 紙 被告曾匯款新臺幣400 萬元至A1帳戶之事實。 六 行動電話門號0000000000對話紀錄光碟及節錄明細1份 證明被告尚未知悉本案偵查時，然於本署發函予○○市○○國民中學後，隨即與證人A1聯繫，顯見被告明知其與告訴人之關係已觸法，且害怕遭人發現，因此校方一告知被告有司法單位來函，即如驚弓之鳥與證人A1聯繫之事實。 七 ㈠LINE對話紀錄1 份及光碟1 片 ㈡長庚醫療財團法人基隆長庚紀念醫院108 年10月5日長庚院基字第1081050170號函及所附病歷 ㈠LINE對話紀錄中，「克里斯」有於104 年6 月19日向告訴人表明父親因胰島素注射過多，需留院觀察，核與被告父親急診病歷時間、主訴相符，顯見「克里斯」即係被告之事實。 ㈡LINE對話紀錄中，告訴人告知當天子宮在痛；被告則於翌日回覆「還在痛嗎？可能是我太用力」等語，顯見告訴人與被告於104 年5 月26日確實有發生性行為之事實。 ㈢LINE對話紀錄中，被告與告訴人於104 年6 月8 日相約隔日見面，討論要去的旅館，並且說「明天一定讓你爽」等語；又於翌（9 ）日先相約外出，待晚間11時許，被告向告訴人詢問「身體還好嗎？」又稱「今天太賣力啦」等語，顯見告訴人與被告於104 年6 月9 日確實有發生性行為之事實。 ㈣LINE對話紀錄中，被告向告訴人表示「如果不是時間關係，好像再抱你久一點」、「今天在車上好喜歡你抱著我」等語，顯見告訴人與被告於104 年6 月12日有見面之事實。 


二、核被告所為，均涉犯刑法第227 條第3 項對未成年人為性交
    罪嫌。被告所為4 次犯行，犯意各別，行為互殊，請均予以
    分論併罰。
三、至告訴意旨認：被告於上開日期對告訴人A女為性交行為，
    係基於權勢關係為之，被告涉犯刑法第228 條第1 項利用權
    勢猥褻罪嫌。惟查：被告於上開犯罪日期，雖係告訴人A女
    之理化老師或級任導師，告訴人A女係因教育關係而受被告
    監督之人，惟觀諸告訴人A女與被告LINE對話紀錄中，有要
    求被告陪伴之情事，及與被告聊天之內容及方式，實難看出
    被告有何利用權勢而與告訴人為性行為之情形，故被告所為
    與利用權勢性交罪之構成要件有間。惟此部分若成立犯罪，
    與上述已起訴之對於14歲以上未滿16歲之女子為性交罪，均
    屬同一事實，爰不另為不起訴處分，併此敘明。
四、依刑事訴訟法第251條第1項提起公訴。
    此  致
臺灣士林地方法院
中    華    民    國   109    年    11    月    9     日
                              檢 察 官 林思吟